【裁判字號】    90,上易,641
【裁判日期】    900116
【裁判案由】    違反電子遊戲場業管理條例
【裁判全文】
臺灣高等法院臺中分院刑事判決                      九十年度上易字第六四一號
    上  訴  人  臺灣台中地方法院檢察署檢察官
    被      告  丙○○
    被      告  乙○○
右上訴人因被告等違反電子遊戲場業管理條例案件，不服臺灣台中地方法院八十九年
度易字第四三二五號中華民國九十年一月十六日第一審判決（聲請簡易判決處刑案號
；臺灣台中地方法院檢察署年度偵字第一一六０四號），提起上訴，本院判決如左：
      主  文
原判決關於被告乙○○部分撤銷。
乙○○違反未依電子遊戲場業管理條例規定辦理營利事業登記者，不得經營電子遊戲
場業之規定，處拘役貳拾日，如易科罰金，以佰元折算壹日。
電子遊戲機小瑪琍、滿貫大亨各貳台計肆台均沒收。
其餘上訴駁回。
      事  實
一、乙○○未依電子遊戲場業管理條例辦理營利事業登記，自民國八十九年六月十五
    日起，在其所有位於台中市○○區○○路四一九巷口之貨櫃屋內，擺設滿貫大亨
    及小瑪莉電子遊戲機各二台，供不特定人把玩，而經營電子遊戲場業務。嗣於同
    年月二十日為警查獲，並扣得上揭機台計四台。
二、案經台中市警察局第五分局報請台灣台中地方法院檢察署偵查後，聲請簡易判決
    處刑，經原審法院認為不宜，改依通常程序審理。
      理  由
一、訊之被告乙○○於警訊中即承認自八十九年六月十五日即於右開事實欄所載之貨
    櫃屋內擺設電動玩具機台供人把玩（警訊第九頁正面）；且本案被警查獲當時其
    中三台有插電，另一台沒有插電，復據同案被告丙○○供述甚詳（警卷第二十四
    頁反面），可見該電玩確有營業之行為，此外又有電子遊戲機台四台扣案足稽，
    又依電子遊戲場業管理條例第十條第一項、第十一條第一項明定：「經營電子遊
    戲場業，應依公司法或商業登記法辦理公司或商業登記」、「電子遊戲場業於申
    請營利事業登記、遷址或增加電子遊戲場業營業項目登記時，除應依相關法令辦
    理外，應向直轄市、縣（市）主管機關申請核發營利事業登記證及營業級別證，
    並辦理下列事項之登記：一、營業級別。二、機具類別。三、營業場所管理人。
    四、營業場所之地址。」，依此被告乙○○既以經營擺設樸克電動機具供人娛樂
    為其事業，自須依上開條例之規定辦理登記方得營業，被告乙○○所謂不知法律
    之規定仍不足為其減免罪責之理由，其犯行已堪認定。
二、核被告乙○○違反電子遊戲場業管理條例第十五條規定，未經辦理營利事業登記
    ，而經營電子遊戲場業，係犯同條例第二十二條之罪。原審雖認電子遊戲場業管
    理條例所稱電子遊戲場業，應係專指以設置電子遊戲機供不特定人益智娛樂之營
    利事業，且具有一定規模之營利事業者為限，不包括於小規模之商業攤販，本件
    被告主要經營販賣冷飲之檳榔攤，應非上開管理條例所規範處罰之對象，亦非屬
    營利事業登記管理規則及所得稅法所規範之營利事業云云，但查電子遊戲場業管
    理條例所規定之電子遊戲場業，其規範之目的旨在使欲經營電子遊戲場業之業者
    ，均須先符合該條例之規定，以健全電子遊戲場業之管理及營運，故不以專營或
    主要營業為設置電子遊戲機經不特定人娛樂之營利事業為限，及於原有經營事業
    之外，另又於固定場所實際違法經營賭博電動機台之業者，亦為上開電子遊戲場
    業管理條例所規定之事業；至所得稅法所定之「營利事業」係針就課稅之單位的
    而為之解釋規定，商業登記法則重於主管機關對於獨資及合夥團體營業項目之管
    理，與電子遊戲管理場業管理條例所謂之營利事業，係以經營電子遊戲場業為其
    對象，其立法之目的亦有不同，而營利事業登記管理規則係屬行政命令性質，其
    就營業事業之定義，與電子遊戲場業管理條例第三條規範之重點係在設置電子遊
    戲機之營利事業，其範圍亦有所不同，自不能類比，本件被告乙○○所經營之電
    動機台店，既有固定之經營場地，以供不特定之顧客把玩營業，自符合上開電子
    遊戲場業管理條例所規定之電子遊戲場業之規定，應予以依法論科。原審就被告
    乙○○部分疏未詳予審究，遽為無罪之判決，容有可議。檢察官上訴意旨執此指
    摘原判決就此部分之判決為不當，非無理由，應由本院將原判決關於被告乙○○
    之部分予以撤銷改判。爰審酌被告乙○○之素行良好、犯罪之動機、目的、手段
    、規模不大，經營期間甚短，所生危害及犯罪後坦承犯行等一切情狀，量處被告
    如主文第二項所示之刑，並諭知易科罰金之折算標準，獲案之電子遊戲機四台，
    係被告乙○○所有供犯罪所用之物，應依法宣告沒收。
三、公訴意旨另略以：被告丙○○於台中市○○區○○路四一九巷口擺設貨櫃屋經營
    檳攤販賣冷飲，未曾辦理電子遊戲場業之營利事業登記，即與乙○○基於共同之
    犯意聯絡，自民國八十九年六月十五日起，在上揭屬公眾得出入場所之檳榔攤貨
    櫃屋內，擺設滿貫大亨及小瑪莉電子遊戲機各二臺，供不特定人把玩，經營電子
    遊戲場業務，因認被告丙○○亦共同違反電子遊戲場業管理條例第十五條之規定
    ，而涉犯同條例第二十二條之罪嫌云云。惟查，雖被告丙○○一度於警訊中供稱
    ：上述貨櫃屋之場地是伊借給被告乙○○用以寄放機台云云，但其後於原審及本
    院審理時均一致稱：伊於八十九年六月十五日搬運貨櫃屋時裡面即有電動遊戲機
    台，八十九年六月十八日才開始在該地營業賣檳榔；被告乙○○雖於原審稱貨櫃
    及機台均是伊借給丙○○的，伊不知丙○○何時搬的（原審卷第十五頁正面）；
    但其於本院審理時則稱伊只有借貨櫃屋給鄧女使用，沒有借她電動賭博機具（本
    院九十年四月十二日審理筆錄）；是該電子遊戲機台既屬被告乙○○所有，並非
    供被告丙○○擺設營業之用，而鄧女所經營之檳榔攤與被告乙○○之電動玩具機
    台既各別獨立，自難因被告丙○○於警訊之自白即採為其與被告乙○○為共犯之
    惟一憑證，且被告丙○○縱有提供其營業場所供被告乙○○設置電子遊戲機台，
    之非法情事，但電子遊戲場業管理條例第十六條雖規定：非電子遊戲場業之其他
    營利事業，不得就其營業場所，供他人設置電子遊戲機營業；但同條例第二十八
    條又規定：違反第十六條規定者，處行為人新台幣十萬元以上五十萬元以下罰鍰
    ，並限其令其改善，屆期仍未改善者，按次連續處罰至其改善為止；可見是項違
    法行為係行政罰鍰之範圍，自難以同條例第十五條、第二十二條予以論科，否則
    將使該條例第二十八條之規定形同具文，原審判決就被告丙○○部分，以其該貨
    櫃屋內經營檳榔攤無誤，是以依商業登記法第四條第一款規定，小規模商業之攤
    販，本得免依商業登記法申請登記。再參以電子遊戲場業管理條例所稱電子遊戲
    場業，指設置電子遊戲機供不特定人益智娛樂之營利事業，且有一定規模之營利
    事業者為限，至主要經營販賣冷飲之檳榔攤，應非屬電子遊戲場業管理條例所規
    範處罰之對象無訛，而為被告丙○○無罪之判決，其理由固有未洽，但本件被告
    丙○○之行為既非刑法所規範處罰之對象，即應為無罪之諭知，檢察官上訴意旨
    以被告丙○○有共同經營之事實，請求將原審判決關於被告丙○○之部分一併予
    以撤銷改判，尚屬無據，應駁回其上訴。
據上論結，應依刑事訴訟法第三百六十八條、第三百六十九條第一項前段、第三百六
十四條、第二百九十九條第一項前段、電子遊戲場業管理條例第二十二條，刑法第十
一條前段、第四十一條第一項、第三十八條第一項第二款、罰金罰鍰提高標準條例第
二條第一項，判決如主文。
本案經檢察官甲○○到庭執行職務。
中      華      民      國    九十      年      四      月     二十六   日
                              臺灣高等法院臺中分院刑事第七庭
                                    審判長法  官  林  榮  龍
                                          法  官  江  錫  麟
                                          法  官  謝  說  容
右正本證明與原本無異。
不得上訴。
                                          書記官  阮  正  枝
中      華      民      國    九十    年      四     月    二十七      日
                                                                     Ａ


司法院資訊處製作；財團法人民間司法改革基金會備份。
